臺灣高等法院刑事判決
110年度上訴字第587號
上  訴  人  臺灣士林地方檢察署檢察官
上  訴  人  
即  被  告  翁琳琳




            蔣金蘭




上列上訴人因被告傷害案件，不服臺灣士林地方法院109年度訴
字第335號，中華民國109年12月30日第一審判決（起訴案號：臺
灣士林地方檢察署109年度偵字第3918號），提起上訴，本院判
決如下：
    主  文
上訴駁回。
    事  實
一、乙○○因認其子陳慶嘉（起訴書誤載為陳嘉慶）住院與翁琳
    琳之配偶查鵬圖有關，遂於民國108 年8 月3 日12時38分許
    ，前往址設新北市○○區○○○路000 號甲○○夫妻所共同
    經營之什圓商店前，要求查鵬圖出面說明，甲○○認為乙○○係
    故意將其商架上之商品拍落，雙方因此發生口角爭執，其等
    分別基於傷害之犯意，甲○○以左手抓住乙○○頭髮馬尾及右手
    勾住乙○○脖子，乙○○因重心不穩而跌倒在 地，雙方因此互
    相拉扯及扭打至該店騎樓外，致乙○○受有
    頭皮挫傷、左手肘擦傷及腦震盪後徵候群等傷害；甲○○受
    有左臉抓傷之傷害。
二、案經乙○○、甲○○訴由新北市政府警察局汐止分局報請臺灣士
    林地方檢察署檢察官偵查起訴。
    理  由
壹、證據能力
一、按被告以外之人於審判外之言詞或書面陳述，除法律有規定
    者外，不得作為證據；又被告以外之人於審判外之陳述，雖
    不符合刑事訴訟法第159 條之1 至第159 條之4 之規定，而
    經當事人於審判程序同意作為證據，法院審酌該言詞陳述或
    書面陳述作成時之情況，認為適當者，亦得為證據，而當事
    人、代理人或辯護人於法院調查證據時，知有上開不得為證
    據之情形，而未於言詞辯論終結前聲明異議者，視為有前項
    之同意，刑事訴訟法第159 條第1 項及第159 條之5 分別定
    有明文。本判決後述所引之各項證據，其屬傳聞證據之部分
    據，被告甲○○、乙○○於本院準備程序時均同意有證據能力（
    見本院卷第66頁至第68頁），且其等於言詞辯論終結前，對
    於該等證據之證據能力均未爭執（見本院卷第92頁至95頁）
    ，本院審酌該等證據資料製作時之情況，尚無違法不當或證
    明力明顯過低之瑕疵，與本案待證事實復俱有關聯性，認以
    之作為本案證據應屬適當，揆諸前開規定，該等證據具有證
    據能力。
二、至其餘本案認定犯罪事實之非供述證據，均與本案事實具有
    關聯性，並無事證足認有違背法定程序或經偽造、變造等情
    事，且經本院依法踐行調查程序，檢察官、被告對於上開證
    據能力均未爭執，依刑事訴訟法第158條之4 反面解釋，有
    證據能力。
貳、實體認定
一、訊據被告甲○○、乙○○固坦認於上開時、地發生口角爭執，但
    均否認有何傷害對方之犯行。被告乙○○辯稱：我是打牌認識
    查鵬圖，因為查鵬圖的關係才認識被告甲○○，我們認識10年
    了，我是認為我兒子陳慶嘉住院跟查鵬圖有關，但查鵬圖都
    不接我電話，所以我在108 年8 月3 日去被告甲○○的店裡，
    讓被告甲○○請查鵬圖出面說明到底他當時跟我兒子說什麼，
    被告甲○○說查鵬圖在家，我說請查鵬圖過來，我在店裡等他
    ，後來我接到醫院來電話說我兒子病危，所以我跟被告甲○○
    說我要去醫院，叫查鵬圖不用過來了，我轉身的時候，碰到
    被告甲○○擺放在騎樓下的商品，我要撿起來，但被告甲○○說
    不要，她要拍照存證告我，我說隨便妳，我轉身要走，被告
    甲○○說我太欺負人，就抓住我的馬尾、勒住我的脖子，我雙
    腳一軟，被告甲○○就把我拖行到隔壁鐵板燒的騎樓，我忘記
    被告甲○○是打我的頭，還是抓我的頭去撞牆，但印象中被告
    甲○○應該有抓我的頭去撞牆，當時我都倒在地上，後來我也
    沒有站起來，是鐵板燒的師傅出來把我們拉開等語；被告乙
    ○○之辯護人於原審略以：被告甲○○稱不記得被告乙○○有無抓
    傷其臉，當下沒有發現左臉有抓傷，也沒有馬上驗傷，受傷
    照片沒有日期，不能推論是當天的傷勢等詞置辯。被告甲○○
    則辯稱：之前是因為我先生查鵬圖到被告乙○○家打牌，我才
    間接認識被告乙○○，那天被告乙○○到店裡應該是要找查鵬圖
    ，當時查鵬圖不在，被告乙○○好像接到一通電話，就把我前
    檯的東西拿起來砸，我看到被告乙○○的動作就上前制止她，
    後來就有扭打，我手放開的時候，乙○○沒有站好就跌倒，但
    我沒有自她跌倒之後拖行她或毆打乙○○頭部，對於乙○○所受
    傷勢，我認為跟當天扭打沒有關係，因為乙○○跌倒的地方是
    木板，而且我沒有毆打她頭部等語。經查：
  ㈠被告2 人於上揭時、地發生言語爭執，進而拉扯及扭打，致
    告訴人乙○○受有頭皮挫傷、左手肘擦傷及腦震盪後徵候群等
    傷害，告訴人甲○○受有左臉抓傷之傷害等情，業據證人即告
    訴人甲○○於警詢、檢察官偵訊時證稱：因為被告乙○○要找我
    先生查鵬圖，但當時我先生不在，所以我不理會被告乙○○，
    之後被告乙○○接了一通電話，說她兒子病危，看我們家怎麼
    跟她算，之後乙○○就開始砸我的商品，我就徒手制止乙○○，
    擋她的手不要摔我的商品，結果我就跟乙○○發生推擠，推擠
    到隔壁店的鐵板燒店門口，我就請該店家員工幫我報案。雙
    方都在拉扯推擠、我的臉部跟脖子都有抓傷，但我沒有去驗
    傷，我有抓乙○○的頭髮，因為乙○○的力量很大等語（見他卷
    第39頁至第40頁、偵卷第9 頁）；告訴人乙○○於警詢、檢察
    官偵訊時均指述被告甲○○抓其頭髮拖行，並毆打其頭部等情
    歷歷（見他卷第32頁至第33頁、偵卷第9頁）；證人林義豐
    於原審審理時證稱：108年8月3日中午時我在鐵板燒上班，
    在被告甲○○商店的隔壁，被告2人一開始發生爭執時我沒有
    看到，但我在炒菜的時候聽到隔壁有爭吵聲，我有看到被告
    甲○○跟一個女生在推擠，我確認發生推擠的其中一個人是被
    告甲○○，我看到她們兩個人已經互相抱在一起，好像有互拉
    頭髮的動作，我不知道是誰的手，因為她們已經扭曲在一起
    ，但至少有一個人被拉住，她們有點像打架互勒，互勒胸口
    以上、頭部、肩膀，因為我工作的地方只能看到正門，她們
    是從隔壁拉扯到我工作的店門口，實際上我沒有看到很多事
    情，再來我就聽到有人喊救命，那個聲音聽起來應該是被告
    甲○○，我就請我的同事幫忙分開她們，大概花了10至20秒左
    右才把她們分開等語明確（見原審卷第130頁至第134頁）。
    是證人林義豐證述其親眼看見被告2 人互相推擠、扭打等情
    明確，核與證人即告訴人甲○○、乙○○前開證述之情詞大致相
    符，且衡證人林義豐與被告2人均無恩怨故舊，尚無偏私一
    方而捏編以構陷被告2人之動機，堪認告訴人甲○○、乙○○及
    證人林義豐前開指、證述之內容，信而可採。
  ㈡被告乙○○因而受有頭皮挫傷、左手肘擦傷及腦震盪後徵候群
    等傷害；被告甲○○受有左臉抓傷之傷害一節，亦有汐止國泰
    綜合醫院診斷證明書（見他卷第73頁、第75頁）、現場及受
    傷照片在卷可稽（見他卷第98頁至第108 頁）。而依上開各
    證人之證述內容，被告乙○○之診斷證明書係當日所開立，被
    告甲○○受傷照片是當天在現場所拍攝等情綜合判斷，足以認
    定告訴人2 人上開傷勢確係其等互毆所造成，是被告2 人辯
    稱未造成對方受傷云云，均屬事後卸責之詞，不足採信。
  ㈢綜上，被告2 人上開所辯，均不足採。本案事證明確，被告
    2 人傷害犯行，均堪認定，應依法論科。
二、論罪科刑：
  　核被告2 人所為，均係犯刑法第277 條第1 項之傷害罪。
參、維持原判決之理由：
一、原審審理後，認被告2人犯罪事證明確，適用刑法第277條第
    1 項、第41條第1 項前段，刑法施行法第1 條之1 第1項等
    規定，並審酌被告2 人認識多年，縱有所誤會，亦應本於多
    年情誼，以理性、和平之方式處理，詎其2 人基於傷害之犯
    意，率爾攻擊毆打對方，顯未能尊重他人身體健康權益，所
    為均應予非難；兼衡其2 人之犯罪動機、目的、徒手傷害之
    手段、犯罪時所受之刺激、被告甲○○於原審審理時自陳高中
    畢業之智識程度、目前經營10元商店、月收入5 至6 萬元、
    有1 名女兒之家庭生活狀況；被告乙○○自陳係高中肄業之智
    識程度，目前無業，之前從事賣菜，現在靠大兒子給付生活
    費、幫朋友打工維生之家庭生活狀況、被告2 人所受傷勢（
    有別）等一切情狀，分別量處被告甲○○、乙○○各拘役20日、
    10日，如易科罰金，均以新臺幣1,000元折算壹日。經核原
    審認事用法並無違誤，量刑亦屬允當，應予維持。　
二、檢察官上訴意旨略以：被告甲○○否認犯行，未見悔意，且迄
    未與告訴人乙○○和解，又被告甲○○毆打告訴人乙○○近15分鐘
    ，於告訴人無能力傷害被告時，仍繼續施暴，惡性重大，且
    告訴人一邊焦慮兒子病況，一邊忍受被告傷害行為，同時承
    受身體及精神極大痛苦，原審僅判處被告甲○○拘役20日，顯
    屬過輕等語。惟關於刑之量定，係實體法上賦予法院得為自
    由裁量之事項，倘其未有逾越法律所規定之範圍，或濫用其
    權限，即不得任意指摘為違法。經查：原審於量刑時已依刑
    法第57條規定，以行為人之責任為基礎，審酌該條所列情狀
    ，並以本案被告甲○○傷害人之身體，侵害不可替代性之個人
    法益，行為之期間，及被告與告訴人之關係，被告之犯後態
    度等一切情狀而為量刑，並未逾越法定裁量範圍，亦無明顯
    違反罪刑相當原則之濫用權限情形，於罪刑相當或比例原則
    尚無不合，實難認有何量刑過輕之處，是檢察官執詞提起上
    訴，為無理由，應予駁回。
三、被告甲○○上訴意旨略以：案發前兩年開始，被告乙○○即多次
    前往被告甲○○經營的商店及住家咆哮和騷擾，並導致本案發
    生。又被告乙○○揚言自己有精神疾病，難道被告甲○○就該長
    期飽受乙○○的精神壓力折磨及胡言亂語，故不服本案判決結
    果等語。被告乙○○則上訴稱：其遭被告甲○○扯髮拖行、毆打
    及抓頭撞牆，致受有腦震盪等傷害，實已無力傷害甲○○，且
    被告乙○○主觀上急欲前往醫院，並無傷害甲○○之犯意。至於
    甲○○臉部受傷照片，無法證明係因本案所造成，難認有何因
    果關係，故提起上訴，請求為被告乙○○無罪之諭知等語。
四、按證據之取捨與證據之證明力如何，均屬事實審法院得自由
    裁量、判斷之職權，茍其此項裁量、判斷，並不悖乎通常一
    般人日常生活經驗之定則或論理法則，又於判決內論敘其何
    以作此判斷之心證理由者，即不得任意指摘其為違法。茲原
    判決已詳敘卷內證據調查之結果，而為綜合判斷、取捨；其
    得心證的理由已說明甚詳，且所為論斷，亦難認有違背經驗
    法則、論理法則，或有其他違背法令之情形，自不容任意指
    為違法。本案被告甲○○、乙○○不服原判決，以前開各詞提起
    上訴，惟被告2人傷害犯行，業經本院認定如前，被告2人仍
    持原審已斟酌之事項為爭執，並對於原審取捨證據及判斷其
    證明力之職權行使，執持己見為不同之評價，並指摘原判決
    不當，均難認其等上訴為有理由，應予駁回。
據上論斷，應依刑事訴訟法第368條，判決如主文。
案經檢察官鄭世揚提起公訴，檢察官謝志明到庭執行職務。
中　　華　　民　　國　　110 　年　　5 　　月　　11　　日
                  刑事第二十庭  審判長法　官  王復生  
                                      法　官  遲中慧
                                      法　官  蕭世昌
以上正本證明與原本無異。
如不服本判決，應於收受送達後20日內向本院提出上訴書狀，其
未敘述上訴之理由者並得於提起上訴後20日內向本院補提理由書
（均須按他造當事人之人數附繕本）「切勿逕送上級法院」。
                                      書記官  吳建甫
中　　華　　民　　國　　110 　年　　5 　　月　　11　　日

中華民國刑法第277條
傷害人之身體或健康者，處5年以下有期徒刑、拘役或50萬元以
下罰金。
犯前項之罪，因而致人於死者，處無期徒刑或7年以上有期徒刑
；致重傷者，處3年以上10年以下有期徒刑。